臺灣新北地方法院刑事判決
111年度金訴字第1042號
公  訴  人  臺灣新北地方檢察署檢察官
被      告  陳湘妤


上列被告因違反洗錢防制法等案件，經檢察官提起公訴（110年
度偵字第22370號、第34668號、第36694號、第44615號），本院
判決如下：                  
    主  文
卯○○幫助犯洗錢防制法第十四條第一項之洗錢罪，處有期徒刑貳
月，併科罰金新臺幣壹萬元，罰金如易服勞役，以新臺幣壹仟元
折算壹日。
其餘被訴部分免訴。
    事  實
一、卯○○明知金融帳戶之存摺、提款卡及密碼均係供自己使用之
    重要理財工具，並可預見一般人取得他人金融帳戶使用，極
    可能為詐欺集團作為收受及提領特定犯罪所得使用，且如自
    帳戶內提領款項後會產生遮斷金流之效果，仍基於縱有人持
    以犯詐欺及洗錢罪，亦不違背其本意之幫助詐欺取財及幫助
    洗錢之不確定故意，於民國110年2月23日13時7分許，在新
    北市○○區○○街000號之統一便利商店祥吉門市，將其所申設
    中國信託商業銀行帳號000000000000號帳戶（下稱本案帳戶
    ）之存摺、提款卡及密碼等資料，以店到店之方式，交予詐
    欺集團作為詐欺取財及洗錢之工具。嗣該詐欺集團之成員意
    圖為自己不法之所有，基於詐欺取財及隱匿詐欺取財犯罪所
    得去向、所在之洗錢犯意，分別於如附表一所示時間，以如
    附表一所示方式，詐欺如附表一所示之人，致其等陷於錯誤
    ，而依指示匯款至本案帳戶，旋遭該詐欺集團某成員以提領
    或轉匯之方式，製造金流斷點，隱匿詐欺取財犯罪所得去向
    、所在。
二、案經午○○、辰○○、甲○○、壬○○訴由新北市政府警察局土城分
    局報告臺灣新北地方檢察署檢察官偵查起訴。
    理  由
一、上開犯罪事實，業據被告卯○○於本院審理時坦承不諱（見本
    院卷第179頁），核與證人即告訴人午○○等4人於警詢時（見
    110年度偵字第22370號卷【下稱第22370號卷】第8頁至第9
    頁、第11頁至第16頁、第25頁）指述之情節大致相符，並有
    被告與詐欺集團成員之通訊軟體LINE對話紀錄截圖、7-ELEV
    EN貨態查詢系統截圖、詐欺集團提供之「手工作坊發展有限
    公司購買材料證明書」、華藝手工業股份有限公司代工合約
    書、中國信託商業銀行股份有限公司110年3月23日中信銀字
    第110224839066841號函暨所檢附帳號000000000000號帳戶
    基本資料及存款交易明細、告訴人午○○之內政部警政署反詐
    欺諮詢專線紀錄表、其與詐欺集團成員間之通話紀錄及通訊
    軟體LINE對話紀錄截圖、臺灣中小企業銀行跨行匯款申請書
    ，及存摺內頁明細影本、告訴人辰○○之內政部警政署反詐欺
    諮詢專線紀錄表、郵政自動櫃員機明細表、告訴人甲○○之內
    政部警政署反詐欺諮詢專線紀錄表、中國信託銀行自動櫃員
    機明細表影本、告訴人壬○○之內政部警政署反詐欺諮詢專線
    紀錄表、其與詐欺集團成員之通話紀錄截圖、玉山銀行網銀
    轉帳明細截圖、郵政自動櫃員機交易明細表影本、中國信託
    銀行自動櫃員機交易明細表影本、郵局存摺內頁明細影本各
    1份（見第22370號卷第17頁至第38頁、第39頁至第47頁、第
    76頁至第106頁、本院卷第95頁至第137頁）在卷可稽，足認
    被告任意性自白與事實相符，本案事證明確，被告犯行堪以
    認定，應依法論科。
二、論罪科刑：
  ㈠論罪：
　　核被告所為，係犯刑法第30條第1項、洗錢防制法第14條第1
    項之幫助洗錢罪，及刑法第30條第1項、第339條第1項之幫
    助詐欺取財罪。被告以一次提供本案帳戶之幫助行為，幫助
    他人犯如附表所示之洗錢罪及詐欺取財罪，為想像競合犯，
    應從一重之幫助洗錢罪論處。
　㈡科刑：
　　⒈被告幫助他人犯本案洗錢等罪，為幫助犯，應依刑法第30
      條第2項規定，按正犯之刑減輕之。又被告於本院審理時
      自白洗錢犯行，應依洗錢防制法第16條第2項規定減輕其
      刑，並依刑法第70條規定遞減輕之。
　　⒉爰以行為人之責任為基礎，審酌被告將本案帳戶資料提供
      予詐欺集團成員而供幫助犯罪使用，紊亂社會正常交易秩
      序，並使不法之徒藉此輕易於詐欺後取得財物，致檢警難
      以追緝，助長詐欺犯罪風氣，並提高社會大眾遭受詐欺損
      失之風險，兼衡告訴人等受騙金額、被告素行（有卷附臺
      灣高等法院被告前案紀錄表）在卷可憑、國中畢業之智識
      程度、飲料店工作，與父母同住之家庭經濟狀況（見本院
      卷第180頁）、犯罪動機、目的、手段、情節，以及犯後
      於本院審理時終能坦承犯行，惟未能賠償告訴人等所受損
      害等一切情狀，量處如主文所示之刑，並就併科罰金部分
      諭知易服勞役之折算標準，以示懲戒。
三、本件卷內並無證據可認被告業已分得任何犯罪所得，爰不予
    宣告沒收，附此敘明。
四、諭知免訴之部分：
　㈠公訴意旨略以：被告卯○○能預見一般人取得他人行動電話門
    號之行為，常與財產犯罪之需要密切相關，竟以縱有人持其
    行動電話門號註冊申辦樂點股份有限公司（下稱樂點公司）之
    GASH會員作為詐欺之犯罪工具，亦不違其本意之幫助詐欺犯
    意，於110年4月某日時許，在不詳處所，將其所申辦行動電話
    門號0000000000號、0000000000號(下稱本件門號)SIM卡交
    予他人，供詐欺集團成員註冊為樂點公司GASH會員編號PZ000
    0000000號、PZ0000000000號。嗣該詐欺集團成員取得上開
    行動電話門號後，即共同意圖為自己不法之所有，基於詐欺
    取財之犯意聯絡，於如附表二所示時間，向如附表二所示之
    人，以如附表二所示方式施用詐術，致其等陷於錯誤，而依
    指示，購買如附表二所示金額之GASH遊戲點數、卡片序號，
    並將該遊戲點數、卡片序號之資訊拍照並傳送予詐欺集團成
    員，致該遊戲點數流入如附表二所示門號綁定之GASH會員帳
    戶內。因認被告涉犯刑法第30條第1項、洗錢防制法第14條
    第1項之幫助洗錢罪嫌，及刑法第30條第1項、第339條第1項
    之幫助詐欺取財罪嫌。
　㈡按案件曾經判決確定者，應諭知免訴之判決，刑事訴訟法第3
    02條第1款定有明文。此項原則，關於實質上一罪或裁判上
    一罪，均有其適用。想像競合犯係裁判上之一罪，其一部分
    犯罪事實曾經判決確定者，其效力當然及於全部。故檢察官
    復將其他部分重行起訴，自應諭知免訴之判決（最高法院11
    1年度台非字第92號判決意旨參照）。
　㈢經查，被告交付門號0000000000號SIM卡而幫助詐欺告訴人劉
    康信、潘慧萍之犯行，業經本院以111年度審易字第1042號
    判決判處有期徒刑2月，如易科罰金，以新臺幣1千元折算1
    日，並已於111年11月4日確定，有上開刑事判決書及本院公
    務電話紀錄表各1份（見本院卷第201頁至第207頁）在卷可
    憑，又依公訴意旨可知被告係一次交付門號0000000000號、
    0000000000號SIM卡，是其所交付之門號0000000000號部分
    雖另有遭詐欺集團用以詐欺如附表二所示之人，惟此部分與
    上開經判決有罪部分，具有想像競合犯之裁判上一罪關係，
    自屬案件曾經判決確定，依上開規定及說明，應諭知免訴之
    判決。　　
據上論斷，應依刑事訴訟法第299條第1項前段、第302條第1款，
判決如主文。
本案經檢察官丑○○提起公訴，檢察官秦嘉瑋、朱曉群到庭執行職
務。
中　　華　　民　　國　　111 　年　　11　　月　　 8　　日
                  刑事第十二庭  審判長法  官  陳正偉
　　　　　　　　　
                                      法  官  陳志峯
　　　　　　　　　　　　　　　　　　　                  法  官  鄭淳予
以上正本證明與原本無異。　　　　　　　　　　　　　　　　如不服本判決應於收受送達後20日內向本院提出上訴書狀，並應
敘述具體理由；其未敘述上訴理由者於上訴期間屆滿後20日內向
本院補提理由書（均須按他造當事人之人數附繕本）「切勿逕送
上級法院」。　　　
                                      書記官  汪承翰
中　　華　　民　　國　　111 　年　　11　　月　　 9　　日
附錄本案論罪科刑法條全文：
洗錢防制法第2條
本法所稱洗錢，指下列行為：
一、意圖掩飾或隱匿特定犯罪所得來源，或使他人逃避刑事追訴
    ，而移轉或變更特定犯罪所得。
二、掩飾或隱匿特定犯罪所得之本質、來源、去向、所在、所有
    權、處分權或其他權益者。
三、收受、持有或使用他人之特定犯罪所得。
　　
洗錢防制法第14條
有第二條各款所列洗錢行為者，處七年以下有期徒刑，併科新臺
幣五百萬元以下罰金。
前項之未遂犯罰之。
前二項情形，不得科以超過其特定犯罪所定最重本刑之刑。

中華民國刑法第339條
意圖為自己或第三人不法之所有，以詐術使人將本人或第三人之
物交付者，處五年以下有期徒刑、拘役或科或併科五十萬元以下
罰金。
以前項方法得財產上不法之利益或使第三人得之者，亦同。
前二項之未遂犯罰之。　　　
附表一（有罪部分）
編號 告訴人 詐騙時間 詐騙方式 匯款時間 匯款金額 1 午○○ 110年2月26日某時許 撥打電話予左列之人，並加入通訊軟體LI NE好友，佯裝為其姪子，並佯稱：工程繁忙，亟需用錢 云云 110年2月26日12時54分許 10萬元 2 辰○○ 110年2月27日15時5分前某時許 撥打電話予左列之人，佯裝為郵局人員，並佯稱：網購帳戶變成VIP客戶，需操作轉帳功能，以解除錯誤云云 110年2月27日15時44分許 2萬4,998元 3 甲○○ 110年2月27 日15時49分許 撥打電話予左列之人，佯裝為東森購物人員，並佯稱：信用卡遭盜刷20幾筆，需操作轉帳功能，以解除錯誤云云 110年2月27日16時57分許 1萬5,051元 4  壬○○ 110年2月27 日17時16分許 撥打電話予左列之人，佯裝為拼圖賣家，並佯稱：誤設為高級會員，需操作轉帳功能，以解除錯誤云云 110年2月27日17時55分、18時12分、14分許  1萬8,123元、2萬9,985元、1萬7千元 

附表二（免訴部分）
編號 被害人 遭詐欺情形 遭騙點數金額  儲值會員帳號 1 癸○○ (提告)  於110年4月25日18時許，以社群網站臉書之廣告，並加入LINE好友，佯裝為手機賣家，並佯稱：購買GASH遊戲點數若干點，隔日會將手機郵寄至府上云云 2萬元 GASH遊戲編號PZ0000000000號儲值會員帳號（綁定被告申辦之行動電話門號0000000000號） 2 寅○○ (提告) 於110年4月25日18時許，以臉書之廣告，並加入LINE好友，佯裝為手機賣家，並佯稱：購買GASH遊戲點數，且會加贈手機配件云云 3萬元 同上 3 丁○○ (提告) 於110年4月29日17時許，以加入LINE好友，自稱為「潘妍蓁」，並佯稱：應購買GASH遊戲點數，並拍照回傳云云 6萬5千元 同上 4 辛○○ (提告) 於110年4月29日18時許，以臉書訊息，並加入LINE好友，佯裝為臉書友人，並佯稱：有便宜手機出售云云 1萬5千元 同上 5 戊○○ (提告) 於110年4月15日某時許，以交友軟體WETOUCH，並加入LINE好友，佯稱：提供援交服務，但須購買點數，確認不是警察云云 3千元 GASH遊戲編號PZ0000000000號儲值會員帳號（綁定被告申辦之行動電話門號0000000000號） 6 己○○  (提告) 於110年4月15日18時許，以交友網站，並加入LINE好友，佯稱：提供援交服務，但須購買點數，確認不是警察釣3魚，並繳交保證金云云 同上 同上 7 巳○○ (提告) 於110年4月25日10時35分許，以臉書徵友貼文，並加入LINE好友，佯稱：提供性交易服務，但需先購買遊戲點數云云 同上 GASH遊戲編號PZ0000000000號儲值會員帳號（綁定被告申辦之行動電話門號0000000000號） 8 未○○  (提告) 於110年4月25日某時許，以臉書徵友廣告，並加入LINE好友，佯稱：提供見面服務，但需先購買遊戲點數及繳交保證金云云 同上 同上 9 子○○  (提告) 於110年4月25日某時許，以社群網站IG帳號，並加入LINE好友，佯稱：以結婚前提交往，且投資某外匯標的，一起賺錢云云 同上 同上 10 乙○○ (提告) 於110年4月26日某時許，以GOOGLE廣告，並加入LINE好友，佯稱：有從事指油壓按摩，需購買遊戲點數使用服務云云 4千元 同上 11 申○○ (未提   告) 於110年4月27日11時許，以加入LINE好友，佯稱：提供性交易服務，但需先購買遊戲點數、繳交保證金，不能用現金云云 3千元 同上 12 庚○○ (提告) 於110年4月27日18時17分許，以臉書訊息，並加入LINE好友，佯裝為蘋果手機賣家，佯稱：購買遊戲點數繳交手機價金云云 1萬5千元 同上 13 酉○○ (提告) 於110年4月27日18時34分許，以臉書訊息，並加入LINE好友，佯裝為蘋果手機賣家，佯稱：購買遊戲點數繳交手機價金云云 3萬元 同上 14 丙○○ (提告) 於110年4月29日16時26分許，撥打行動電話，佯裝為應召站業者，並佯稱：購買遊戲點數，否則將對其不利云云 1萬5千元 同上